【裁判字號】    97,簡上,309
【裁判日期】    970619
【裁判案由】    妨害公務等
【裁判全文】
臺灣臺中地方法院刑事判決             97年度簡上字第309號
上  訴  人  甲○○
即  被  告
上上訴人即被告因妨害公務等案件，不服本院簡易庭民國97年1
月31日97年度簡字第114號第一審刑事簡易判決（聲請簡易判決
處刑案號：台灣台中地方法院檢察署96年度偵字第12891號），
提起上訴，本院管轄之第二審合議庭判決如下：
    主  文
上訴駁回。
    犯罪事實
一、犯罪事實：甲○○於民國96年5月10日18時50分許，在臺中
    市南屯區○○○街405號前，違規併排停放車牌號碼2Q-7276
    號自小客車，適有臺中市黎明派出所警員劉光勝騎乘警用機
    車，至該處執行勤區查察工作車，因見甲○○併排停車之違
    規行為，乃上前勸導取締。甲○○明知劉光勝係穿戴警察制
    服，依法執行勤務之警員，因不滿警員值勤方式，竟基於恐
    嚇及侮辱公務員之犯意，對劉光勝口稱「你如果不是警察你
    就倒大楣，我沒騙你，你現在如果是兄弟、流氓，我馬上把
    你處理，我沒騙你」、「王八蛋」、「混蛋」等語，辱罵並
    恐嚇劉光勝，致劉光勝心生畏懼，而生危害於安全。嗣於劉
    光勝告知甲○○有關刑事訴訟法第95條各款所列之權利事項
    ，並以手搭在甲○○左肩，口頭要求甲○○同至警局，甲○
    ○另基於對依法執行職務之公務員施強暴之犯意，徒手推擠
    劉光勝之脖子附近部位，使劉光勝因此後退，以此強暴方式
    ，妨害劉光勝執行職務。
二、案經臺中市警察局第四分局報請臺灣臺中地方法院檢察署檢
    察官偵查起訴。
    理    由
一、證據能力部分：按被告以外之人（包括證人、鑑定人、告訴
    人、被害人及共同被告等）於審判外之陳述雖不符刑事訴訟
    法第159條之1至之4等四條之規定，而經當事人於審判程序
    同意作為證據，法院審酌該言詞陳述或書面陳述作成時之情
    況，認為適當者，亦得為證據；當事人、代理人或辯護人於
    法院調查證據時，知有刑事訴訟法第159條第1項不得為證據
    之情形，而未於言詞辯論終結前聲明異議者，視為有前項之
    同意，同法第159條之5定有明文。立法意旨在於傳聞證據未
    經當事人之反對詰問予以核實，原則上先予排除。惟若當事
    人已放棄反對詰問權，於審判程序中表明同意該等傳聞證據
    可作為證據；或於言詞辯論終結前未聲明異議，基於尊重當
    事人對傳聞證據之處分權，及證據資料愈豐富，愈有助於真
    實發見之理念，且強化言詞辯論主義，使訴訟程序得以順暢
    進行，上開傳聞證據亦均具有證據能力。本件證人劉光勝之
    警、偵詢筆錄、證人陳昱佑之偵訊筆錄、現場錄音譯文等，
    性質雖均屬傳聞證據，並查無符合同法第159條之1至之4等
    前四條之情形，然上開證據業經本院審理時予以提示並告以
    要旨，且各經檢察官、被告表示意見，當事人已知上述筆錄
    乃傳聞證據，且均未於言詞辯論終結前對該等筆錄內容異議
    ，依上開規定，上開證據自均有證據能力。
二、訊據上訴人即被告甲○○固坦承於上開時、地，因不滿員警
    值勤方式，對員警劉光勝口稱「你如果不是警察你就倒大楣
    ，我沒騙你，你現在如果是兄弟、流氓，我馬上把你處理，
    我沒騙你... 王八蛋... 混蛋」等語，然矢口否認有何恐嚇
    及妨害公務犯行，辯稱「當天是去接女兒，會與員警發生衝
    突是因員警激怒我，員警先罵我『幹你媽，你是啞巴』，我
    才在激動下回嘴說出上開話語，其實是無可奈何，員警根本
    不會害怕，另以手推擠員警，而是警察抓住我的手2次，我
    將他手揮掉而已，沒有推他，只是以手擋在胸前」云云。經
    查：
  (1)被告甲○○於上開時、地，對穿著制服執行勤務之員警劉光
    勝稱「你如果不是警察你就倒大楣，我沒騙你，你現在如果
    是兄弟、流氓，我馬上把你處理，我沒騙你... 王八蛋...
    混蛋」等語一節，業據被告於原審準備程序及本院審理中坦
    承，核與證人劉光勝於本院證述之「當時我有穿員警制服，
    到的時候，我看到被告的車子停在車道上，但駕駛座上沒有
    人，我就開啟警車的警報，示意駕駛人將車子開走，因為當
    天我沒有帶警哨在身邊，警報開啟之後仍然沒有人出來，我
    本來用無線電呼叫同仁幫我查明車主，這時候約過了2、3分
    鐘左右，被告就出來，我就告訴被告說，這樣停車會影響別
    人的通行順暢及沒有公德心，就這樣子，被告就開始罵我，
    一開始被告講話很大聲，但我沒有聽清楚被告講什麼，我要
    被告出示證件，被告將證件丟給我，就準備將車子要開走，
    他一上駕駛座後，突然就又跑下來，又開始對我咆效說以台
    語說『你如果不是警察你就倒大楣，我沒騙你，你現在如果
    是兄弟、流氓，我馬上把你處理，我沒騙你』、中間還有唸
    到『王八蛋』、『混蛋』」等情相符，並有依據現場蒐證光
    碟翻譯之現場錄音譯文在卷可稽。
  (2)被告雖以前詞置辯，然所謂恐嚇，指凡一切言語、舉動足以
    使人生畏怖心者均屬之，而該言語或舉動是否足以使他人生
    畏怖心，須綜合行為人為言語、舉動等客觀情狀，依社會一
    般觀念綜合審認是否係屬惡害之通知，而足以使人生畏怖，
    查當日證人劉光勝於被告口稱上開言語時，係孤身一人在場
    值勤，被告於情緒激動下所稱「馬上把你處理... 倒大楣」
    等話語，明顯有對證人劉光勝之身體安全為惡害之通知，本
    於社會客觀經驗法則，自足致劉光勝心生畏懼，被告辯稱劉
    光勝是警察，應該不會怕云云，僅係其個人臆測，並非證人
    劉光勝之感受，其辯解難以採信。至「王八蛋、混蛋」等語
    ，顯然對人有輕蔑、羞辱之意而屬侮辱性言語，是被告有恐
    嚇及侮辱公務員之行為，應可認定。
  (3)就被告於員警即證人劉光勝口頭要求回警局之際，徒手推擠
    證人劉光勝之脖子部位，劉光勝並因此推擠力量倒退等情，
    除據證人劉光勝迭於偵訊及本院審理中證述明確外（見偵卷
    第23頁、本院卷第25頁），復經證人陳昱佑於偵訊中證稱「
    我依無線電聽到劉光勝要求支援，到場時有箱型車並排，當
    時劉光勝說要甲○○將車開走，我就錄影開紅單，我聽甲○
    ○講話比較大聲，我就拿相機錄影，當時劉光勝有用右手搭
    在甲○○左肩上，口頭上說跟我回警局，甲○○先晃動左肩
    ，甩掉劉光勝的右手，再用手大力推劉光勝，劉光勝因此退
    後，劉光勝就叫我找人支援，所以我就叫線上巡邏員警來逮
    捕，在等待支援期間我有持續錄影，甲○○還持續對我咆哮
    ，後來支援的4、5個員警到了之後就將他逮捕，逮捕過程中
    他有抗拒及罵『操你媽』及『你娘』」等語（見偵卷第24頁
    ），證人劉光勝、陳昱佑於本案發生前，與被告並無任何爭
    執恩怨，實無甘冒偽證罪之風險而為虛偽陳述之必要，況被
    告亦坦稱2次將員警手揮掉，並以手擋在前胸等語（見本院
    卷第25頁反面），則被告於不滿員警值勤方式、情緒至為激
    動之情況下，以手推擠劉光勝，即非全無可能，證人劉光勝
    、陳昱佑上開證言，應與事實相符而可採信。本件事證明確
    ，被告犯行堪以認定。
三、核被告甲○○所為，係犯刑法第140條第1項前段之侮辱公務
    員罪、第135條第1項之對於執行職務公務員施強暴罪及第30
    5條恐嚇危害安全罪。被告以一接續之口語，對公務員為辱
    罵及恐嚇，為想像競合犯，應從較重之恐嚇危害安全罪論處
    。又其所犯恐嚇危害安全罪及對於執行職務公務員施強暴罪
    間，行為互殊，犯意各別，應予分論併罰。原審以被告罪證
    明確，依刑法第135條第1項、第140條第1項、第305條、第4
    1條第1項前段、第55條、刑法施行法第1條之1第1項、第2項
    但書規定，予以論罪，判處被告應執行拘役50日，並諭知易
    科罰金之折算標準，核其認事用法並無違誤，量刑亦屬妥適
    ，被告上訴意旨，猶執陳詞，辯稱無上開犯行云云，均無足
    採，其上訴為無理由，應予駁回。
據上論斷，應依刑事訴訟法第455條之1第1項、第3項、第368條
，判決如主文。
本案經檢察官乙○○到庭執行職務。
中    華    民    國    97    年    6     月    19    日
                     台灣台中地方法院刑事第二庭
                         審判長法  官  曾佩琦
                               法  官  許金樹
                               法  官  陳姵君
上正本證明與原本無異。
本件不得上訴。
                               書記官  莊金屏
中    華    民    國    97    年    6     月    19    日
附錄本案論罪科刑法條全文
中華民國刑法第135條第1項（妨害公務執行及職務強制罪）
對於公務員依法執行職務時，施強暴脅迫者，處3年以下有期徒
刑、拘役或3百元以下罰金。
中華民國刑法第140條第1項（侮辱公務員公署罪）
於公務員依法執行職務時，當場侮辱，或對於其依法執行之職務
公然侮辱者，處6 月以下有期徒刑、拘役或1百元以下罰金。
中華民國刑法第305條
以加害生命、身體、自由、名譽、財產之事，恐嚇他人致生危害
於安全者，處2年以下有期徒刑、拘役或3百元以下罰金。


司法院資訊處製作；財團法人民間司法改革基金會備份。
